臺灣高雄地方法院刑事判決　　　　　　　　96年度訴字第68號
公　訴　人　臺灣高雄地方法院檢察署檢察官
被　　　告　乙○○
　　　　　　　　　　　之3號
上列被告因違反毒品危害防制條例案件，經檢察官提起公訴（95
年度毒偵字第8192號），被告於本院準備程序為有罪之陳述，經
合議庭裁定由受命法官依簡式審判程序獨任審理，本院判決如下
：
    主  文
乙○○施用第一級毒品，處有期徒刑柒月；又施用第二級毒品，
處有期徒刑肆月。應執行有期徒刑玖月。
    事  實
一、乙○○前於民國89年間因施用毒品案件，經臺灣高雄少年法
    院以89年度少調字第1300號裁定送觀察、勒戒後，認無繼續
    施用毒品之傾向，於89年7 月12日觀察、勒戒執行完畢釋放
    ，並經臺灣高雄少年法院以89年度少調字第1300號裁定不付
    審理；另於90年間因施用毒品案件，經本院以90年度第4844
    號裁定送觀察、勒戒後，認無繼續施用毒品之傾向，於90年
    10月24日觀察、勒戒執行完畢釋放，並由臺灣高雄地方法院
    檢察署檢察官於90年10月9 日以90年度毒偵字第1419號為不
    起訴處分確定。詎其仍不知悔改，並戒除毒癮，明知海洛因
    、甲基安非他命分別業經公告為毒品危害防制條例第2 條第
    2 項第1 款、第2 款所列管之第一級、第二級毒品，不得非
    法持有、施用，竟仍於上開觀察、勒戒執行完畢釋放後5 年
    內，分別基於施用第一級毒品海洛因及第二級毒品甲基安非
    他命之犯意，於95年9 月30日晚間某時許，在其位在高雄縣
    大寮鄉○○村○○○路344 巷36之3 號住處內，先以將第一
    級毒品海洛因摻入香煙點燃後吸食之方式，施用第一級毒品
    海洛因1 次，隨後另以將第二級毒品甲基安非他命置於玻璃
    球燒烤後吸食其煙霧之方式，施用第二級毒品甲基安非他命
    1 次。嗣於同年10月1 日凌晨1 時20分許，為警經其同意至
    其上開住處執行搜索後，並經其同意採集尿液送驗結果，呈
    可待因、嗎啡及甲基安非他命陽性反應而查悉上情。
二、案經高雄縣政府警察局林園分局報告臺灣高雄地方法院檢察
    署檢察官偵查起訴。
    理  由
一、按本案被告乙○○所犯係死刑、無期徒刑、最輕本刑為3 年
    以上有期徒刑以外之罪，其於準備程序就前揭被訴事實為有
    罪之陳述，經受命法官告知簡式審判程序之旨，並聽取其與
    公訴人之意見後，本院認無不得或不宜改依簡式審判程序進
    行之情形，爰依刑事訴訟法第273 條之1 第1 項規定，裁定
    本件由受命法官獨任進行簡式審判程序，合先敘明。
二、上揭事實，業據被告於本院審理中坦承不諱，且被告於95年
    10 月1日凌晨5 時25分許為警採集尿液送驗結果，確呈可待
    因、嗎啡及甲基安非他命陽性反應，有台灣檢驗科技股份有
    限公司95年10月16日KH2006A0000000號濫用藥物尿液檢驗報
    告1 份附卷可稽。是被告上開自白核與事實相符，洵堪採為
    論罪科刑之依據。又被告於本院審理時所自承其施用第一級
    毒品海洛因及第二級毒品甲基安非他命之時間為95年9 月30
    日晚間某時許，係在本件起訴書所指「被告於95年10月1 日
    上午5 時25分許回溯24小時內之某時（不含公權力拘束時間
    ）施用」之時間範圍內，核屬同一事實，本院自得予以審究
    ，附此敘明。本案事證明確，被告上開施用第一級、第二級
    毒品之犯行，均堪以認定。
三、第按海洛因、甲基安非他命分別為毒品危害防制條例第2 條
    第2 項第1 款、第2 款所稱之第一級及第二級毒品，均不得
    施用、持有。次按觀察、勒戒或強制戒治執行完畢釋放後，
    5 年內再犯第10條之罪者，應依一般刑事訴訟程序予以起訴
    論罪科刑，此觀諸毒品危害防制條例第23條第2 項規定自明
    。本件被告前於89年間因施用毒品案件，經臺灣高雄少年法
    院以89年度少調字第1300號裁定送觀察、勒戒後，認無繼續
    施用毒品之傾向，於89年7 月12日觀察、勒戒執行完畢釋放
    ，並經臺灣高雄少年法院以89年度少調字第1300號裁定不付
    審理；另於90年間因施用毒品案件，經本院以90年度第4844
    號裁定送觀察、勒戒後，認無繼續施用毒品之傾向，於90年
    10月24日觀察、勒戒執行完畢釋放，並由臺灣高雄地方法院
    檢察署檢察官於90年10月9 日以90年度毒偵字第1419號為不
    起訴處分確定，有臺灣高雄地方法院檢察署刑案資料查註紀
    錄表、全國施用毒品案件紀錄表及臺灣高等法院被告前案紀
    錄表、在監在押全國紀錄表各1 件在卷可參，是被告於上開
    觀察、勒戒執行完畢釋放後，5 年內再犯本件施用第一級、
    第二級毒品案件，依上開法條規定，自應依法論科。
四、核被告所為，係犯毒品危害防制條例第10條第1 項、第2 項
    之施用第一級、第二級毒品罪。被告持有第一級、第二級毒
    品之低度行為，分別為施用第一級、第二級毒品之高度行為
    所吸收，不另論罪。被告所犯上開2 罪，犯意各別，犯罪構
    成要件互殊，應予分論併罰。爰審酌被告經前開觀察、勒戒
    執行完畢釋放後，除再犯本件施用第一級、第二級毒品犯行
    外，另於95年5 、6 月間亦因連續施用第一級毒品及施用第
    二級毒品案件，經本院以95年度訴字第3376號判決各判處有
    期徒刑8 月、4 月，應執行有期徒刑11月確定（徒刑尚未執
    行完畢），有卷附臺灣高等法院被告前案紀錄表1 份可考，
    顯見被告未能戒除毒癮，且戒毒意念非堅，惟念被告於犯罪
    後已坦承犯行，態度良好，且施用毒品行為，乃屬對其自身
    健康之戕害行為，及其犯罪動機、目的、手段等一切情狀，
    各量處如主文所示之刑，並定應執行之刑，以資懲儆。
五、併辦意旨（臺灣高雄地方法院檢察署95年度毒偵字第9038號
    ）另以：被告於95年9 月12日凌晨3-4 時許，在其前開住處
    內，施用第二級毒品甲基安非他命1 次。嗣於同年月13日下
    午2 時30分許，在高雄縣鳥松鄉○○路29號前為警持搜索票
    搜索，並經其同意採集其尿液送驗結果，呈甲基安非他命陽
    性反應而查悉上情，因認被告涉犯毒品危害防制條例第10條
    第2 項之施用第二級毒品罪嫌，而與被告本案被訴施用第二
    級毒品甲基安非他命犯行部分有實質一罪之集合犯關係，已
    為起訴效力所及，應由本院併予審理等語。而按刑事法若干
    犯罪行為態樣，本質上原具有反覆、延續實行之特徵，立法
    時既予特別歸類，定為犯罪構成要件之行為要素，則行為人
    基於概括之犯意，在密切接近之一定時、地持續實行之複次
    行為，倘依社會通念，於客觀上認為符合一個反覆、延續性
    之行為觀念者，於刑法評價上，即應僅成立一罪。學理上所
    稱「集合犯」即屬之（最高法院95年度台上字第1079號判決
    意旨參照）。然而，並非所有構成要件之行為具有反覆實施
    之特徵，即當然成立集合犯，而得評價為一罪，仍須行為人
    係基於概括之犯意，在密切接近之一定時、地持續實行之複
    次行為，而依社會客觀通念，認為符合一個反覆、延續性之
    行為觀念，在刑法評價上，始得評價為一罪。因此，行為人
    之數次行為，在主觀上如係分別起意，或客觀上非係利用同
    一機會為之，則因該數次行為間，對於同一社會法益，並不
    具侵害法益同一性，在評價上則應成立數罪。查被告於本案
    被訴施用第二級毒品甲基安非他命之時間為95年9 月30日晚
    間某時許，已如前述，與上開併案部分被告施用第二級毒品
    甲基安非他命之時間即「同年9 月12日3-4 時許」，兩者行
    為時間已相距18日，且其間被告施用第二級毒品行為，尚且
    曾為警查獲而中斷，參以被告於本院審理時亦稱：伊沒有施
    用第二級毒品甲基安非他命之習慣，沒有施用身體也不會感
    到痛苦等語（院卷第32頁），堪認被告對於施用第二級毒品
    甲基安非他命部分尚未形成倚賴性，上開併案意旨所指被告
    另行施用第二級毒品甲基安非他命之犯行，應係另行起意，
    即難認兩者間為單純一罪之集合犯關係。故併案意旨所指之
    被告犯行既與本案被告上開被訴之犯罪事實無從成立集合犯
    之實質上一罪關係，而非本案起訴效力所及，本院自不得併
    予審理，併案部分自應退由檢察官另行依法處理，併此敘明
    。
據上論斷，應依刑事訴訟法第273條之1第1項、第284條之1、第
299條第1項前段，毒品危害防制條例第10條第1項、第2項，刑法
第11條前段、第51條第5款，判決如主文。
本案經檢察官甲○○到庭執行職務。
中　　華　　民　　國　　96　　年　　2　　月　　6　　日
                  刑事第十六庭  法　官  蔣志宗
以上正本證明與原本無異。
如不服本判決，應於判決送達後10日內，向本院提出上訴狀。
中　　華　　民　　國　　96　　年　　2　　月　　6 　　日
                                書記官  洪育祺
附錄本件論罪科刑之法條：
毒品危害防制條例第10條
施用第一級毒品者，處 6 月以上 5 年以下有期徒刑。
施用第二級毒品者，處 3 年以下有期徒刑。
